臺灣基隆地方法院民事判決
109年度訴字第601號
原      告  邱稚甄  
被      告  陳浩宗  
            陳佳鈴  
            李文佩  
上列當事人間請求侵權行為損害賠償事件，本院於民國110年1月
12日言詞辯論終結，判決如下：
    主  文
原告之訴駁回。
訴訟費用新臺幣（下同）1萬0,440元由原告負擔。
    事實及理由
壹、程序事項：
　  按「訴狀送達後，原告不得將原訴變更或追加他訴」，民事
    訴訟法第255條第1項前段定有明文。查原告起訴時原請求被
    告分別給付侵害名譽權之損害賠償及刊登道歉聲明，嗣於本
    院送達起訴狀繕本且被告均答辯後之109年12月18日具狀追
    加其他事實，並變更請求金額及道歉聲明之內容，因原告追
    加主張受侵害之名譽、隱私及人格權暨其原因事實與起訴之
    基礎事實俱不相同，有礙訴訟之終結，且被告均不同意原告
    之追加變更，經原告於本院110年1月12日言詞辯論期日當庭
    表示本件請求之原因事實及聲明如起訴狀所載，追加部分將
    另訴請求（詳本院卷第515頁），故本件仍以原告起訴狀所
    載之主張及事實予以判斷，先予說明。
貳、實體事項：
一、原告起訴主張略以：
　㈠兩造為基隆市安樂區樂利二街62巷「御花園社區」住戶且前
    均為「御花園LINE群組」（下稱系爭群組）成員，系爭群組
    為數百名住戶成員間共同討論社區事務及分享生活瑣事的聊
    天室，然被告於系爭群組中以言語霸凌原告，就被告所為分
    述如下：
　⒈被告丙○○：
　　原告因發現御花園社區帳務問題，於108年11月14日於系爭
    群組表示：「在查帳務時發現有一筆住戶管理費匯款3個月
    ，並於匯款備註8/9/10月，但周總幹事登記卻寫7/8/9月。
    上述問題不是帳差，但是對住戶有大大影響(等於沒繳10月)
    周總告訴吳總可能他打錯，當下無法解釋清楚」、「要條列
    在這裡並無法通知到全體住戶，我會在區大告知我查詢的結
    果。」，不料卻遭被告丙○○即愛德華(Edward)稱：「爆你老
    姆」、「妳說的話，大家可以聽聽看是用什麼器官發出的聲
    響」，暗指原告所說的話如同放屁，不屑他人一顧等以侮辱
    原告。
　⒉被告乙○○：
　　原告與被告乙○○為樓上樓下鄰居關係，前因噪音問題發生爭
    執，被告乙○○即陳小鈴，於108年11月3日系爭群組中回覆其
    他群組成員稱：「是啊 有些人不要臉講也不會聽啊 我們樓
    上也是 講了N遍也沒有改善」，暗諷原告對於左鄰右舍抱怨
    其製造噪音的態度毫無羞恥心，致原告名譽受損。
　⒊被告甲○○：
　　被告甲○○即Helen甲○○，於108年11月14日於系爭群組表示：
    「她就是人胖有罪，愛德華大概是人帥有罪」，直接對原告
    身材品頭論足，更將「胖」與「犯罪」作不當聯結，指摘原
    告身材胖即是有罪惡的人，使原告社會評價受有貶損。
　㈡被告意圖散布於眾，故意於系爭群組以上開言語詆毀原告名
    譽，原告因遭被告以言語長期精神霸凌而身心痛苦，致生「
    伴有混合憂鬱情緒及焦慮之適應疾患」，自108年11月11日
    起於長庚醫療財團法人基隆長庚紀念醫院精神科門診治療，
    後續仍需門診追蹤。故依侵權行為損害賠償之法律關係，請
    求被告賠償精神慰撫金並刊登道歉聲明等語。
　㈢並請求法院判決：
　⒈被告丙○○應給付原告6萬元，及自民事起訴狀繕本送達翌日起
    至清償日止，按年息5%計算之利息，並應依附件1所示方式
    刊登道歉聲明。
　⒉被告乙○○應給付原告2萬元，及自民事起訴狀繕本送達翌日起
    至清償日止，按年息5%計算之利息，並應依附件2所示方式
    刊登道歉聲明。
　⒊被告甲○○應給付原告2萬元，及自民事起訴狀繕本送達翌日起
    至清償日止，按年息5%計算之利息，並應依附件3所示方式
    刊登道歉聲明。
二、被告均請求法院判決駁回原告之訴，並稱原告主張受其言語
    霸凌導致之適應疾患，未見於醫學文獻中，應與被告上開所
    言無任何關係，另分別答辯略以：
　㈠被告丙○○：
　　被告丙○○雖有於系爭群組發表上開對話文字，其緣由為原告
    因未當選108年御花園社區管理委員及細故，質疑時任主委
    之被告丙○○處理社區帳務有問題，並以「若要人不知 除非
    己莫為」暗指其等管理委員操守不佳，故被告丙○○要求原告
    公布查帳結果及問題項目，然原告卻以「非常抱歉，在此收
    回」回應，被告丙○○因而模仿周星馳電影「九品芝麻官」之
    對白「爆你老姆，在此收回」，指原告無端指控然後收回之
    行為，並無任何損害原告名譽之意。另「妳說的話，大家可
    以聽聽看是用什麼器官發出聲響」，是為回應原告不斷指控
    其於系爭群組說髒話，及回應原告在社區公共議題上小題大
    作或「雷聲大，雨點小」之行為，實無暗諷原告說話如屁之
    意，客觀上亦難造成足致名譽損害之觀感等語。
　㈡被告乙○○：
　　被告乙○○雖有於系爭群組發表上開對話文字，所稱「樓上」
    泛指樓上所有住戶，並無暗諷原告恬不知恥，亦未見有任何
    針對原告致其名譽受損之文字。原告因雙方間就噪音問題發
    生嫌隙，遂利用訴訟制度抒發情緒，況原告就被告乙○○上開
    言論提起之告訴，業經臺灣高等檢察署109年度上聲議字第5
    013號處分書駁回在案，原告又主張同樣事實再行起訴，違
    反民事訴訟法第400條第1項、第249條第1項第7款規定等語
    。
　㈢被告甲○○：
　　被告甲○○雖有於系爭群組發表「她就是人胖有罪」，是因其
    回覆被告丙○○時稱：「沒關係了，她以前也說心妍妍是技安
    專門欺負她女兒。」，此處第一個「她」是指原告，另名住
    戶「Nick吉」問：「心妍妍是誰」，被告甲○○即稱：「我女
    兒」，故其稱：「她就是人胖有罪」乃係指被告甲○○之女身
    材肥胖，5歲體重達31公斤，其對話無任何提及、影射或針
    對原告之語，並無侵害原告的權利。原告前於106年8至12月
    期間擔任被告甲○○女兒張心妍之保母，期間因托育、雙方子
    女相處等問題產生嫌隙，導致原告節錄系爭群組對話並斷章
    取義，方引發本件事故等語。
三、法院的判斷：
    原告主張上開期日於系爭群組中，被告丙○○發表「爆你老姆
    」、「妳說的話，大家可以聽聽看是用什麼器官發出的聲響
    」；被告乙○○發表「是啊 有些人不要臉講也不會聽啊 我們
    樓上也是 講了N遍也沒有改善」；被告甲○○發表「她就是人
    胖有罪，愛德華大概是人帥有罪」之言論，有兩造所提之系
    爭群組對話紀錄節本為證，且為兩造所不爭執，自堪信為真
    實。按檢察官不起訴處分，無拘束民事訴訟之效力（最高法
    院41年台上字第1307號判決要旨參照），民事訴訟法上所謂
    一事不再理之原則，指就同一事件已有確定之終局判決者，
    或所禁止之重複起訴，為同一事件者而言（民事訴訟法第40
    0條第1項、第253條可參）。本件被告乙○○所涉妨害名譽之
    刑事部分，雖經檢察官為不起訴處分（臺灣基隆地方檢察署
    109年度偵字第377號不起訴處分書、臺灣高等檢察署109年
    度上聲議字第5013號處分書），然原告前未就同一事件提起
    民事訴訟亦無確定之終局民事判決，自屬獨立民事事件，當
    事人間如有爭執，自得另行起訴，不生一事不再理之問題。
    從而，本件爭點為：被告分別發表之上開對話文字，是否侵
    害原告之名譽權？
　㈠按「因故意或過失，不法侵害他人之權利者，負損害賠償責
    任」；「不法侵害他人之身體、健康、名譽、自由、信用、
    隱私、貞操，或不法侵害其他人格法益而情節重大者，被害
    人雖非財產上之損害，亦得請求賠償相當之金額。其名譽被
    侵害者，並得請求回復名譽之適當處分」，民法第184條第1
    項前段、第195條第1項固有明文。次按名譽是人在社會上評
    價，通常指其人格在社會生活上所受的尊重，而民法上所謂
    侵害名譽權，當指以言語、文字、漫畫或其他方法貶損他人
    在社會上的評價，使其受到他人憎惡、蔑視、侮辱、嘲笑、
    不齒與其來往。是否構成侵害名譽權，不以被害人主觀感受
    為準，應就社會一般人的評價，客觀判斷之，亦即考量行為
    人之言論，是否逾越當代社會生活之合理範圍所應容忍之反
    對、不友善或衝突性言論程度，及是否貶損其人之聲譽而定
    。如發表言論之人所為，尚在前開範圍內，縱其用語尖酸刻
    薄，令人不悅，亦不認為毀損他人名譽。故侵害名譽權而應
    負侵權行為損害賠償責任者，須以行為人意圖散布於眾，故
    意或過失詆毀他人名譽為必要（最高法院99年台上字第1664
    號判決意旨參照）。另解讀爭議之言詞時，除不得任意匿飾
    增刪外，應綜觀該言詞之全文，以免失真（最高法院99年度
    台上字第792號判決意旨參照）。
　㈡就被告發表之對話文字分別認定如下：
　⒈被告丙○○：
　　查原告與當時擔任主任委員之被告丙○○因社區帳務問題發生
    爭議，原告於108年11月14日上午表示：「主委@愛德華(Edw
    ard)也告知，社區財務資料是公開的，各住戶皆可查閱。我
    今天為了提個議題，雞婆的問了新舊總幹事有沒有交接清楚
    。才有後面的事情」、「支出憑證跟匯款單據金額不同，請
    問你用印時有看嗎？」被告丙○○回覆：「你不是都在核對了
     謝謝你 你沒擔任社區委員 真的是埋沒人才」，原告回覆
    其稱：「千萬不要，免得再次說我危害鄉里造成大家困擾」
    ，嗣發表：「我會在社區大會報告的‧‧‧財務報表資料明不
    明確，數字有沒有錯誤，左右收支有無平衡都是很重要的，
    那怕今天只抓到一個$200元的錯誤 多匯給廠商應該是跟廠
    商要而不是總幹事自己掏錢」等語，被告丙○○則回覆：「你
    查完帳的結論，可以也提供一份報告給大家嗎？‧‧‧針對兩
    百塊的事件，看看你要不要也順便提告」，原告稱：「在@
    愛德華(Edward)主委提供的勘誤表有寫明數字」，被告丙○○
    回覆：「妳查完帳沒問題不用跟大家交代一下哦…」等語，
    當日下午原告發表：「在查帳務時發現有一筆住戶管理費匯
    款3個月，並於匯款備註8/9/10月，但周總幹事登記卻寫7/8
    /9月。上述問題不是帳差，但是對住戶有大大影響(等於沒
    繳10月)周總告訴吳總可能他打錯，當下無法解釋清楚 要條
    列在這裡並無法通知到全體住戶，我會在區大告知我查詢的
    結果」，被告丙○○：「那你今早發文在這裡也是很無厘頭，
    也沒辦法通知到所有住戶 都是妳的話」，原告：「非常抱
    歉，在此收回」，被告丙○○：「爆你老姆 在此收回 這樣的
    概念嗎？」原告：「髒話是您說的」，被告丙○○：「那裡是
    髒話 請指正 不是提告。我們走司法 那裡有髒話。讓檢察
    官裁示」並回覆：「妳說的話，大家可以聽聽看是用什麼器
    官發出的聲響 來，乖 繼續看妳怎麼來提告，以上發言讓妳
    去告」等語（詳本院卷第135-136、140、144-145頁），而
    社區住戶亦就雙方所生之社區帳務爭議各抒己見，綜觀雙方
    對話全文，可見原告查詢社區財務資料發現帳目不符之處，
    先後於系爭群組中發表言論加以質疑，時任主委之被告丙○○
    為回應原告收回爆料之爭議內容，始為「爆你老姆」之言論
    ，固為粗俗不雅，使原告主觀上感到不快，但衡酌被告丙○○
    發表該言論之前後脈絡，並非漫無目的對原告為人身攻擊，
    依社會通念客觀觀察，一般人使用該語詞時，常未實際指述
    何等涵意，而僅作為口語使用，以強化說話者憤怒、不滿之
    情緒表達，該言語亦源於雙方查帳或被查之不同立場所生，
    該「爆你老姆」言詞並未減損或貶抑原告之人格或地位評價
    ；至被告丙○○稱：「妳說的話，大家可以聽聽看是用什麼器
    官發出的聲響」之言詞，雖為尖酸刻薄之語，然未說明該器
    官是何種器官，並未逾越當代社會生活合理範圍所應容忍之
    不友善言論程度，縱令原告感到不悅，亦不足致原告人格評
    價之貶損，是均難認原告有何名譽權或其他權利受損。
  ⒉被告乙○○：
　　被告乙○○於住戶「Winson Lee發表：我家樓上是固定晚上12
    點運動，12:30洗澡，並不是我要監視他，而是他的動作非
    常的大聲，連隔兩層樓都可以清楚的聽到動靜，已經屢勸多
    次也請警衛告知，但對方我行我素。現在只能自己想辦法適
    應了」時回覆：「是啊 有些人不要臉講也不會聽啊 我們樓
    上也是 講了N遍也沒有改善」（詳本院卷第119-120頁），
    由該言論之前後文觀之，被告乙○○是因住戶「楊錚」、「Wi
    nson Lee」提及樓上噪音問題，而發表上開言論，其所稱「
    有些人不要臉講也不會聽」，並未指明為何人，僅屬被告乙○○就噪音問題主觀上之價值判斷，以表達個人之見解或立場
    ，並無故意以言語貶抑原告人格；況衡諸御花園社區為多棟
    集合式住宅，系爭群組住戶成員達230餘人，如非噪音糾紛
    之當事人或特定關係人，實難僅憑該則回覆內容即足使一般
    住戶認定上開言論指涉之對象為原告，即無從使原告之社會
    評價遭受貶損。
　⒊被告甲○○：
　　被告甲○○回覆被告丙○○：「之前是誰說。若要人不知 除非
    己莫為」時稱：「沒關係了，她以前也說心妍妍是技安專門
    欺負她女兒」，另名住戶「Nick吉」問：「心妍妍是誰」，
    被告甲○○回覆：「我女兒」，Nick吉回覆：「了解」，被告
    甲○○稱：「她就是人胖有罪，愛德華大概是人帥有罪吧」，
    被告丙○○回覆：「我是趕走楊珍珍有罪，別弄錯了」等語，
    對照108年11月4日被告丙○○回覆原告稱：「我們財務資料隨
    時歡迎你來查閱 至於 在後面道人是非的 有空多管管孩子
    們 不要危害鄉里」，原告表示：「若要人不知除非己莫為
    」之內容（詳本院卷第150、121頁），細繹被告甲○○上開言
    論脈絡之完整語意，可見其稱「她以前也說心妍妍是技安專
    門欺負她女兒」，此處「她」是指原告，至於被告甲○○稱「
    她就是人胖有罪」，乃接續於「心妍妍」、「我女兒」之後
    ，此處「她」當指其女「心妍妍」，意在自嘲「心妍妍」遭
    欺負，是因人胖所導致，且衡酌其後文「愛德華大概是人帥
    有罪」，依其表述對象前後語境觀之，其真意顯非指稱其女
    或愛德華確實「有罪」，實乃以自我揶揄方式，而非指稱「
    原告」人胖有罪，是綜觀被告甲○○發言時客觀之一切情狀，
    其辯稱並未針對原告身材評頭論足，應屬有據，原告自無名
    譽權受侵害之可言。
四、綜上所述，原告主張上開期日被告分別於系爭群組中所為之
    上開對話文字，均不構成原告名譽權之侵害，故其依侵權行
    為損害賠償之法律關係，請求被告分別賠償精神慰撫金並刊
    登道歉聲明，於法無據，應予駁回。
五、本件訴訟的事實已經明確，當事人提出其他的攻擊防禦方法
    及證據，都已經法院詳細斟酌，經認定不會影響本判決的結
    果，所以不再一一論述。
六、結論：本件原告之訴為無理由，因此判決如主文，並依民事
    訴訟法第78條、第83條第1項前段規定，諭知訴訟費用1萬0,
    440元由原告負擔。
中　　華　　民　　國　　110 　年　　1 　　月　　26　　日
                  民事庭法　官　林淑鳳　　　　　
以上正本係照原本作成。
如對本判決上訴，須於判決送達後20日內向本院提出上訴狀。如
委任律師提起上訴者，應一併繳納上訴審裁判費。 
中　　華　　民　　國　　110 　年　　1　　月　　 26　　日
                        書記官　陳櫻姿